【裁判字號】    89,勞訴,60
【裁判日期】    890904
【裁判案由】    補足退休金
【裁判全文】
臺灣臺北地方法院民事裁定  八十九年度勞訴字第六○號
    原      告  甲○○
    輔  佐  人  李松谷
    被      告  台灣鐵路管理局
    法定代理人  陳德沛
    訴訟代理人  黎滾欽
    被      告  台灣鐵路局貨運服務總所
    法定代理人  趙恭一
    訴訟代理人  鄧易藩
右當事人間請求補足退休金事件本院裁定如左：
    主      文
原告之訴駁回。
訴訟費用由原告負擔。
    理      由
一、按原告之訴，有左列各款情形之一者，法院應以裁定駁回之。但其情形可以補正
    者，審判長應定期間先命補正：三、原告或被告無當事人能力者。六、起訴不合
    程式或不備其他要件者。七、起訴違背第二百五十三條、第二百六十三條第二項
    之規定，或其訴訟標的為確定判決之效力所及者。又訴訟標的於確定之終局判決
    中經裁判者，除法律別有規定外，當事人不得就該法律關係更行起訴。民事訴訟
    法第二百四十九條第一項第三款、第六款、第七款、第四百條第一項分別定有明
    文。
二、原告起訴聲明求為判決被告應補足給付原告退休金新台幣（下同）陸拾萬零玖仟
    伍佰貳拾伍元。其陳述略以：自民國六十二年十二月起至七十五年十二月止，為
    約雇司機，而在七十六年一月一日轉職納入編制內業務工至八十三年六月三十日
    退休為止，依據勞動基準法施行細則第五條規定「勞工工作年資以服務同一事業
    單位為限，並自受僱當日起算。」以及「勞基法第二章規定，自進入事業單位開
    始算年資，以事業單位之名義與勞工訂立勞動契約，內政部指出，只要符合勞基
    法的適用行業，就受勞基法的保護。」則鐵路局不依勞基法辦理，按其自訂的機
    具車輛員工管理辦法核給退職金六萬餘元，而短少給付自六十二年十二月起至七
    十五年十二月止之退休金六十萬零九千五百二十五元。當時原告認為鐵路局違法
    ，向省勞工處陳情，鐵路局函覆本人於年滿六十五歲退休時一併辦理在案。鐵路
    局自七十三年起追補員工加班費，由此證明鐵路局也應依據勞基法比照辦理核算
    全額退休金給原告才對，及補陳略以：依據大法官會議第四百六十九號解釋，請
    求國家賠償等語。並提出六十七年一月二十七日鐵貨中人字第０二八六號證明書
    影本及七八鐵服（所）人字第三二八號函影本、勞基法對台鐵勞工之實用摘釋影
    本、勞工保險局八十三年六月二十三日八三承部字第一０一０七二一號函影本、
    臺灣省工廠工人退休規則影本、台灣鐵路管理局八十三年四月二十九日八十三鐵
    人三字第０九七九一號函影本、臺灣省政府交通處鐵路管理局貨運服務總所七十
    八年二月二十五日七八鐵服（所）人字第一０一０號函影本各一件為證。
三、經查，本件原告前曾於八十三年七月十五日就此項法律關係，對於被告台灣鐵路
    管理局、台灣鐵路管理局貨運服務總所及訴外人台灣鐵路管理局台北貨運服務所
    提起給付退休金之訴，業經本院以八十三年度勞訴字第四九號分別判決駁回原告
    之訴（就被告台灣鐵路管理局部分）、及裁定駁回原告之訴（就台灣鐵路管理局
    貨運服務總所及台灣鐵路管理局台北貨運服務所部分）確定在案。有本院八十三
    年度勞訴字第四九號民事卷可稽。
四、原告就同一訴訟標的於確定之終局判決中經裁判者，復就該法律關係更行對被告
    台灣鐵路管理局起訴，按之民事訴訟法第二百四十九條第一項第七款、四百條第
    一項規定，自應認其起訴為不合法。
五、本院八十三年勞訴字第四九號另以台灣鐵路管理局台北貨運服務所為台灣鐵路管
    理局所屬台灣鐵路管理局貨運服務總所之業務單位，而認台灣鐵路管理局貨運服
    務總所及其所屬台灣鐵路管理局台北貨運服務所均為台灣鐵路管理局之業務單位
    ，並無當事人能力，而以原告之訴不合法裁定駁回原告就此部分之訴，雖據被告
    台灣鐵路管理局貨運服務總所之訴訟代理人到庭陳稱略以：該所有當事人能力云
    云。惟據所提出之台北市稅捐稽徵處北市稽中正統字第八三七三號營業登記證所
    載，「台灣鐵路管理局貨運服務總所」係商號名稱，顯並非有權利能力者，依民
    事訴訟法第四十條第一項規定，仍為無當事人能力之人，且亦非屬非法人團體，
    從而原告以台灣鐵路管理局貨運服務總所為被告，請求給付退休金，依民事訴訟
    法第二百四十九條第一項第三款規定，其訴仍非合法。
六、至原告雖補陳略以：依據大法官會議第四百六十九號解釋，請求國家賠償等語。
    惟其並未於起訴前向賠償義務機關提出書面請求，此為原告所自承，並據被告台
    灣鐵路管理局所陳明在卷，依國家賠償法第十條規定「依本法請求損害賠償時，
    應先以書面向賠償義務機關請求之。賠償義務機關對於前項請求，應即與請求權
    人協議。協議成立時，應作成協議書，該項協議書得為執行名義。」此為起訴之
    程式要件，原告訴請依國家賠償法規定請求被告給付補足退休金云云，其起訴顯
    不合程式，且無從補正，依民事訴訟法第二百四十九條第一項第六款規定，其起
    訴亦非合法。
七、綜上所述，本件原告之訴既非合法，爰予裁定駁回。
八、依民事訴訟法第二百四十九條第一項第三款、第六款、第七款，第九十五條，第
    七十八條裁定如主文。
中      華      民      國    八十九    年      九      月      四      日
                                            勞工法庭法      官  張明輝
右為正本係照原本作成
如對本裁定抗告須於裁定送達後十日內向本院提出抗告狀
中      華      民      國    八十九    年      九      月      四      日
                                                    書  記  官  王苑琛


司法院資訊處製作；財團法人民間司法改革基金會備份。
